臺灣桃園地方法院刑事判決　　　　　　　110年度訴字第701號
公　訴　人　臺灣桃園地方檢察署檢察官
被　　　告　江城　




選任辯護人　左自奎律師(扶助律師)
上列被告因違反毒品危害防制條例案件，經檢察官提起公訴（10
9 年度偵字第36374 號），本院判決如下：
    主  文
江城犯如附表所示之罪，各處如附表所示之刑。如附表編號1 至
5 所示不得易科罰金之部分，應執行有期徒刑壹年貳月。
    事  實
江城知悉甲基安非他命屬毒品危害防制條例（下稱毒品條例）第
2 條第2 項第2 款所列管之第二級毒品，並經公告屬藥事法第22
條第1 項第1 款所列管之禁藥，竟：
一、分別基於轉讓禁藥之犯意，無償轉讓甲基安非他命與他人，
    時間、地點、對象、情節各如附表編號1 至5 所示。
二、基於幫助他人施用第二級毒品之犯意，於陳賢毅請其幫忙購
    買甲基安非他命後，其與陳賢毅合資，購入甲基安非他命，
    再與陳賢毅一起施用、平分，而幫助陳賢毅施用，時間、地
    點、情節如附表編號6 所示。
    理  由
一、認定事實之證據及理由：
    ㈠訊據被告江城①就上開轉讓禁藥甲基安非他命5 次之事實
      （即附表編號1 至5 ），於本院民國110 年9 月6 日準備
      程序、110 年10月19日審判程序，均坦承不諱；②就上開
      幫助他人施用第二級毒品甲基安非他命1 次之事實（即附
      表編號6 ），於本院上開審判程序，坦承不諱，並與證人
      陳賢毅於偵查中、本院上開審判程序之證述（其於偵訊時
      具結後證稱，附表編號1 至3 均為被告無償請其施用甲基
      安非他命，而附表編號6 則為其拿新臺幣〈下同〉1 萬元
      請被告幫忙買甲基安非他命，是其透過被告向被告賣家聯
      繫，被告去拿1 包甲基安非他命回來後，拿給其，與其一
      起施用，其偶爾會向被告拿錢，見偵卷第331 至333 頁、
      第449 頁正反面，至於其於本院上開審判程序之證述內容
      則詳如下述）、證人李卿煌於偵查中之證述（其於偵訊時
      具結後證稱，附表編號4 、5 均為被告無償請其施用甲基
      安非他命殘渣1 、2 口，見偵卷第319 至321 頁），大致
      相符，並有各該通訊監察譯文附卷可佐（與本案有關之譯
      文已編號為A1、A3、A4、A8、A10 、A2，前5 者依序對應
      附表編號1 至5 之轉讓禁藥部分，最後之A2則對應附表編
      號6 ，詳如偵卷第167 至173 頁反面），足見被告具任意
      性之自白與事實相符，可以採信。
    ㈡就附表編號6 ，起訴意旨固認被告涉犯販賣第二級毒品罪
      嫌，但查：
      ⒈證人陳賢毅於本院上開審判程序具結後證稱：我欠被告
        約5 千元，我在譯文編號A2所講的，就是我在109 年4
        月22日晚間有去被告家將1 萬元拿給被告，之後被告才
        去拿毒品，我在被告家等被告。我是想說，其中5 千元
        順便還我欠被告的錢，其餘的5 千元，請被告幫我買甲
        基安非他命回來，一起吃，剩下的量一人一半分掉，等
        於說一人出5 千元，互不占對方便宜。我從來沒看過被
        告在賣毒品。另外我去被告家看到有甲基安非他命，就
        拿起來自己吃的那幾次，被告都沒有跟我收錢等語，並
        再三強調：因為我不認識藥頭也沒接觸，我才請被告幫
        我去外面買甲基安非他命回來，被告回來後，我跟被告
        一起施用，同時也是抵我之前跟被告借的錢。被告哪有
        賺，不要賠就好了等語（本院卷第136 至152 頁），此
        與證人陳賢毅於偵查中之上開證述內容，大致相符、互
        為補充，且事實上在初應警詢時，證人陳賢毅就明確表
        示此次是其叫被告幫忙買甲基安非他命（偵卷第43頁反
        面），而其更從未指稱被告有賣毒品給其，足見其證述
        之一貫性。以上與被告於本院上開準備程序、上開審判
        程序所供述：證人陳賢毅欠我5 千元，他到我家還我5
        千，再給我5 千，就是我跟他各出5 千元，合資買甲基
        安非他命。我去大英帝國遊戲場跟真實姓名年籍不詳、
        綽號「阿牛」的人以1 萬元買到3 公克多的甲基安非他
        命後，帶回家，證人陳賢毅在我家等待，我跟證人陳賢
        毅在我家一起施用並平分之情節（本院卷第87至88頁、
        第152 至153 頁、第157 頁）尚屬相符，自堪採信。
      ⒉若無營利意圖，僅基於幫助施用毒品者取得供施用毒品
        之目的，無償受他人委託，出面代購第二級毒品甲基安
        非他命後交付委託人，以便利、助益委託人施用者，為
        幫助施用範疇（最高法院108 年度台上字第1379號判決
        意旨參照），而販賣毒品與幫助施用毒品之區別，通常
        以行為人有無營利意圖、藉以獲利之行為為準。本案譯
        文編號A2中雖顯示，被告與證人陳賢毅對話時，被告問
        ：「你要過來嗎？」，證人陳賢毅反問：「要等嗎？」
        ，被告答：「好，等你」，證人陳賢毅問：「不用等是
        嗎？」，被告答：「對」、「1 萬5 喔」，證人陳賢毅
        稱：「1 萬啦」，被告答：「好」等語（偵卷第169 頁
        ），但以上對話僅足以證明，此次是被告要等證人陳賢
        毅拿談好的1 萬元過來，與證人陳賢毅、被告上開所述
        情節，尚無不合，憑此並不足以證明被告有基於營利之
        意圖，販賣甲基安非他命給證人陳賢毅之事。且觀察此
        次經過，被告係在證人陳賢毅到其住處交付1 萬元給其
        後，前往他處，以其與證人陳賢毅各出5 千元所合資之
        1 萬元，購入甲基安非他命並返回其住處，再與證人陳
        賢毅一起施用、平分所購得之甲基安非他命，可見其受
        託出面代購，乃屬無償，也未向委託人即證人陳賢毅多
        討取金錢或毒品，其所為並發生便利證人陳賢毅施用之
        結果，證人陳賢毅亦已堅決證稱自己不認識藥頭，也從
        未看過被告賣毒品，此次是請被告幫忙買毒品等語，有
        如上述，則依上開見解，被告所為應僅屬幫助施用範疇
        。此外，若被告將毒品交付他人是要販賣營利，則其在
        附表編號1 至5 之多次毒品交付過程中（尤其編號1 至
        3 之對象均為證人陳賢毅），大可藉機向對象索取金錢
        ，怎會捨此不為，反均是無償提供，為證人陳賢毅、李
        卿煌所證述一致？況毒品價昂，即使願意無償分享，數
        量應當不會太多，才屬合理，而本案被告無償轉讓時，
        確也只有轉讓少許，此有證人李卿煌上開證稱每次僅無
        償獲得殘渣1 、2 口；就證人陳賢毅部分，在相關之譯
        文中，亦言明：「可以小口喔」、「一樣嗎？」、「嘿
        呀」（偵卷第169 頁反面至第171 頁）可憑。綜上足見
        ，被告確有可能不為營利，幫助他人取得要施用之毒品
        。是以，被告於偵查中對此次雖係以另套說詞為對，但
        既然卷內除上以外，別無證明其確有基於營利意圖且應
        負販毒重責之積極證據，則基於罪疑惟輕原則，本院僅
        能認定其有幫助證人陳賢毅施用甲基安非他命之行為如
        上。
二、論罪科刑：
    ㈠甲基安非他命係政府明令公告禁止使用之毒害藥品，為藥
      事法第22條第1 項第1 款所稱之禁藥，亦屬毒品條例第2
      條第2 項第2 款公告列管之第二級毒品，且併屬管制藥品
      管理條例第3 條第2 項列管之第二級管制藥品。當甲基安
      非他命不合於管制藥品列管之要件時（即不具備阻卻違法
      事由），自兼具第二級毒品與禁藥之性質，故行為人轉讓
      甲基安非他命（未達法定應加重其刑之一定數量）予成年
      男子，同時該當藥事法第83條第1 項轉讓禁藥罪及毒品條
      例第8 條第2 項轉讓第二級毒品罪之構成要件，屬法規競
      合，基於適用標準明確、充分評價不法、避免刑罰不公等
      原因，應依重法優於輕法之原則，擇較重之轉讓禁藥罪論
      處（最高法院刑事大法庭109 年度台上大字第1089號裁定
      意旨參照）。準此：
      ⒈就附表編號1 至5 所示之轉讓甲基安非他命行為，因卷
        內無證據證明被告各該次所轉讓之數量，已達行政院依
        毒品條例第8 條第6 項頒定之「轉讓毒品加重其刑之數
        量標準」第2 條第1 項第2 款所示之淨重10公克或以上
        之數量，且各該次受轉讓之對象均非未成年人或懷孕婦
        女（證人陳賢毅、李卿煌各為56年生、64年生之男子，
        於被告上開轉讓行為之時間點109 年，顯均已成年），
        自無從適用毒品條例第8 條第6 項、第9 條之規定而加
        重其刑，揆諸上開說明，即應優先適用藥事法第83條第
        1 項之規定論處。是核被告就附表編號1 至5 所為，均
        係犯藥事法第83條第1 項之轉讓禁藥罪。又
        ①藥事法對於持有禁藥之行為未設刑事罰則，故被告於
          各該次轉讓前持有甲基安非他命之行為，均不另處罰
          。
        ②起訴意旨雖執最高法院109 年度台上大字第1089號裁
          定之提案理由，認被告就上開轉讓行為均係涉犯毒品
          條例第8 條第2 項之轉讓第二級毒品罪嫌，然起訴書
          內已提及被告亦可能涉犯轉讓禁藥罪，本院並於上開
          準備程序諭知被告就此另涉犯轉讓禁藥罪，而給予當
          事人、辯護人攻防、辯論之機會，是本院自得依最高
          法院大法庭上開裁定意旨，按轉讓禁藥罪論處。
        ③最高法院刑事大法庭109 年度台上大字第4243號裁定
          意旨固指明，行為人轉讓甲基安非他命之行為，於擇
          較重之藥事法第83條第1 項轉讓禁藥罪論處時，若其
          於偵查中、歷次審判時均自白，仍得適用毒品條例第
          17條第2 項減輕其刑之規定減刑，但因本案被告於偵
          查中未曾就上開轉讓行為自白，其即無從依上開規定
          減輕其刑；最高法院雖經徵詢程序，於110 年度台上
          字第552 號判決達成大法庭統一見解功能而認，被告
          轉讓甲基安非他命與成年男子，於擇法定刑較重之轉
          讓禁藥罪論處時，如被告供出甲基安非他命來源，因
          而查獲其他正犯或共犯者，仍有毒品條例第17條第1
          項減免其刑規定之適用，但因本案被告僅泛稱其毒品
          來源為「阿牛」，不知道住哪裡，其也不要找「阿牛
          」（本院卷第87至88頁），顯不能認其已供出來源，
          自亦無從依上開規定減免其刑，均併敘明。
      ⒉核被告就附表編號6 所為，係犯刑法第30條第1 項、毒
        品條例第10條第2 項之幫助施用第二級毒品罪，並按刑
        法第30條第2 項規定，減輕其刑。又於此部起訴之同一
        基本社會事實範圍內，經本院調查結果，認其係犯起訴
        法條（即販賣第二級毒品罪）以外之上開罪名，本院已
        於上開審判程序為起訴法條變更之諭知，並給與當事人
        、辯護人辯論之機會而保障程序權，是本院自得變更起
        訴法條並論斷如上。
    ㈡被告就上開犯行，犯意各別、行為互殊，應分論併罰（共
      6 罪）。
    ㈢最高法院刑事大法庭109 年度台上大字第4243號裁定指明
      ：「就（轉讓甲基安非他命之行為，以轉讓禁藥罪論處之
      ）量刑而言，在重法之法定最輕本刑較輕法之法定最輕本
      刑為輕時，如仍得在重法之最輕本刑以上、輕法之最輕本
      刑之下，量定其宣告刑，即有重法輕罰之不合理現象。因
      此，在別無其他減輕其刑事由時，量刑不宜低於輕法即毒
      品條例第8 條第2 項所規定之最低法定刑，以免科刑偏失
      ，始符衡平。」。之後，最高法院於110 年度台上字第38
      21號刑事判決，即以該案行為人對轉讓禁藥甲基安非他命
      與他人之行為，於偵查及歷次審判中均供承不諱，有毒品
      條例第17條第2 項減輕其刑規定之適用，將原認不應適用
      該減刑規定之第二審判決撤銷，而自為判決，並在依該減
      刑規定予以減刑後，判認該案行為人為累犯，量處有期徒
      刑6 月確定。故在行為人無償轉讓甲基安非他命與他人之
      情形，縱使以法定刑為「七年以下有期徒刑，得併科新臺
      幣五千萬元以下罰金」之轉讓禁藥罪論處，但因屬輕罪之
      轉讓第二級毒品罪之法定刑為「六月以上五年以下有期徒
      刑，得併科新臺幣七十萬元以下罰金。」，所設之最低法
      定刑乃有期徒刑6 月，反較轉讓禁藥罪之最低法定刑即有
      期徒刑2 月為高，於量刑時即不宜低於該輕罪之最低法定
      刑，以免偏失、不平。準此，審酌被告知悉甲基安非他命
      之施用、幫助施用，不僅戕害健康，亦對於社會國家具有
      潛在危害，竟仍5 次無償轉讓甲基安非他命與他人施用，
      又藉合資及無償出面購入之方式幫助他人施用1 次，足以
      助長施用毒品歪風，實屬不該。然其犯後於本院終能坦承
      各該犯行（無毒品條例第17條各項所示之減輕、減免其刑
      規定之適用），態度尚可，且所涉毒品數量非鉅。兼衡其
      犯罪之動機、目的、手段、暨其品行、智識程度等一切情
      狀，分別量處如附表各該編號所示之刑，並就附表編號6
      部分，諭知易科罰金之折算標準。此外，就其所犯附表編
      號1 至5 所示之轉讓禁藥5 罪，因皆屬同類犯罪，犯罪手
      法亦均相同，受轉讓之對象更僅2 人，當得酌定較低之應
      執行刑，爰基於其責任非難重複程度、定應執行刑之恤刑
      目的、罪刑相當原則、比例原則及矯正效益，定其應執行
      之刑如主文所示。
據上論斷，應依刑事訴訟法第299 條第1 項前段、第300 條，判
決如主文。
本案經檢察官王晴怡提起公訴，檢察官洪鈺勛到庭執行職務。
中    華    民    國  110     年    11    月   10     日
                  刑事第十庭審判長法  官  林大鈞
                                  法  官  陳愷璘
                                  法  官  徐漢堂
以上正本證明與原本無異。
如不服本判決應於收受判決後20日內向本院提出上訴書狀，並應
敘述具體理由。其未敘述上訴理由者，應於上訴期間屆滿後20日
內向本院補提理由書(均須按他造當事人之人數附繕本)「切勿逕
送上級法院」。
                                  書記官  侯儀偵
中    華    民    國   110    年    11    月    11    日
附錄本案論罪科刑法條全文
毒品危害防制條例第10條
施用第一級毒品者，處 6 月以上 5 年以下有期徒刑。
施用第二級毒品者，處 3 年以下有期徒刑。
藥事法第83條
明知為偽藥或禁藥，而販賣、供應、調劑、運送、寄藏、牙保、
轉讓或意圖販賣而陳列者，處 7 年以下有期徒刑，得併科新臺
幣 5 千萬元以下罰金。
犯前項之罪，因而致人於死者，處 7 年以上有期徒刑，得併科
新臺幣 1 億元以下罰金；致重傷者，處 3 年以上 12 年以下有
期徒刑，得併科新臺幣 7 千 5 百萬元以下罰金。
因過失犯第 1 項之罪者，處 2 年以下有期徒刑、拘役或科新臺
幣 5 百萬元以下罰金。
第 1 項之未遂犯罰之。
　
附表：
┌─┬───────┬───┬─────────┬────────┐
│編│時間、地點    │對象  │犯罪情節          │宣告刑          │
│號│              │      │                  │                │
├─┼───────┼───┼─────────┼────────┤
│1 │民國（下同）10│陳賢毅│無償轉讓少許而重量│江城犯藥事法第八│
│  │9 年4 月15日凌│      │不詳之甲基安非他命│十三條第一項之轉│
│  │晨0 時13分許  │      │。                │讓禁藥罪，處有期│
│  │桃園市平鎮區大│      │                  │徒刑陸月。      │
│  │昌路57巷34號5 │      │                  │                │
│  │樓            │      │                  │                │
├─┼───────┼───┼─────────┼────────┤
│2 │109 年5 月2 日│陳賢毅│無償轉讓少許而重量│江城犯藥事法第八│
│  │下午5 時8 分許│      │不詳之甲基安非他命│十三條第一項之轉│
│  │地點同上      │      │。                │讓禁藥罪，處有期│
│  │              │      │                  │徒刑陸月。      │
├─┼───────┼───┼─────────┼────────┤
│3 │109 年5 月4 日│陳賢毅│無償轉讓少許而重量│江城犯藥事法第八│
│  │晚間11時38分許│      │不詳之甲基安非他命│十三條第一項之轉│
│  │地點同上      │      │。                │讓禁藥罪，處有期│
│  │              │      │                  │徒刑陸月。      │
├─┼───────┼───┼─────────┼────────┤
│4 │109 年4 月21日│李卿煌│無償轉讓少許而重量│江城犯藥事法第八│
│  │下午4 時11分許│      │不詳之甲基安非他命│十三條第一項之轉│
│  │地點同上      │      │。                │讓禁藥罪，處有期│
│  │              │      │                  │徒刑陸月。      │
├─┼───────┼───┼─────────┼────────┤
│5 │109 年4 月23日│李卿煌│無償轉讓少許而重量│江城犯藥事法第八│
│  │晚間7 時21分許│      │不詳之甲基安非他命│十三條第一項之轉│
│  │地點同上      │      │。                │讓禁藥罪，處有期│
│  │              │      │                  │徒刑陸月。      │
├─┼───────┼───┼─────────┼────────┤
│6 │109 年4 月22日│陳賢毅│陳賢毅於左列日期晚│江城幫助施用第二│
│  │晚間8 時16分許│      │間6 時54分許，致電│級毒品，處有期徒│
│  │地點同上      │      │江城，請江城幫忙買│刑肆月，如易科罰│
│  │              │      │新臺幣（下同）1 萬│金，以新臺幣壹仟│
│  │              │      │元的甲基安非他命後│元折算壹日。    │
│  │              │      │，即至左列地點將1 │                │
│  │              │      │萬元現金交給江城，│                │
│  │              │      │在場等待。江城因陳│                │
│  │              │      │賢毅先前對其有欠款│                │
│  │              │      │，就以上開1 萬元中│                │
│  │              │      │之5 千元抵償該欠款│                │
│  │              │      │，其再出5 千元，仍│                │
│  │              │      │湊成1 萬元，到大英│                │
│  │              │      │帝國遊戲場向真實姓│                │
│  │              │      │名年籍資料不詳、綽│                │
│  │              │      │號「阿牛」之人以1 │                │
│  │              │      │萬元購入3 公克多之│                │
│  │              │      │甲基安非他命後，返│                │
│  │              │      │回左列地點，其再與│                │
│  │              │      │在場等待之陳賢毅一│                │
│  │              │      │起施用、平分其所購│                │
│  │              │      │得之上開甲基安非他│                │
│  │              │      │命，而幫助陳賢毅施│                │
│  │              │      │用。              │                │
├─┴───────┴───┴─────────┴────────┤
│備註：以上各次轉讓毒品之數量，均無證據證明已達應加重其刑之淨重10│
│公克或以上之數量。                                              │
└────────────────────────────────┘